臺灣新北地方法院刑事判決
111年度金訴字第434號
公  訴  人  臺灣新北地方檢察署檢察官
被      告  陳恆彬



上列被告因洗錢防制法等案件，經檢察官提起公訴（111年度偵
緝字第158號），本院判決如下：
    主  文
本件公訴不受理。
    理  由
一、公訴意旨略以：被告陳恆彬可預見若任意將以自己名義申請
    之金融帳戶出售、出租、出借或提供予他人使用，極易遭人利
    用作為與有關財產犯罪之工具，可能使不詳之犯罪集團隱匿真
    實身分，而幫助犯罪集團掩飾或隱匿他人實施詐欺犯罪所得
    財物之用，竟仍不違其本意，基於幫助不詳犯罪集團詐欺取財
    及洗錢之不確定故意，將其所申設中國信託商業銀行帳號00
    0000000000號帳戶(下稱本案帳戶)之存摺、金融卡及網路銀
    行密碼，於民國110年1月8日前某時許，在新北市內某便利
    商店內，以該商店所提供之店到店寄送服務，將本案帳戶存
    摺、金融卡及網路銀行密碼寄交與真實姓名年籍不詳、自稱
    為「小羅」之人，並收取新臺幣（下同）7000元之報酬。嗣
    該人與其所屬詐欺集團成員，即意圖為自己不法之所有，基
    於詐欺取財之犯意，以如附表一所示之詐騙方式，向如附表
    一所示之人施用詐術，使其陷於錯誤，而於附表一所示之時
    間匯款至本案帳戶內，並旋遭詐騙集團提領一空。因認被告
    所為，係犯刑法第30條第1項、第339條第1項幫助詐欺取財
    ，及刑法第30條第1項、洗錢防制法第14條第1項之幫助一般
    洗錢等罪嫌云云。
二、按已經提起公訴或自訴之案件，在同一法院重行起訴者，應
    諭知不受理之判決，並得不經言詞辯論為之，刑事訴訟法第
    303條第2款、第307條分別定有明文。所謂「同一案件」，
    乃指前後案件之被告及犯罪事實俱相同者而言，既經合法提
    起公訴或自訴發生訴訟繫屬，即成為法院審判之對象，而須
    依刑事訴訟程序，以裁判確定其具體刑罰權之有無及範圍，
    自不容許重複起訴，檢察官就同一事實無論其為先後兩次起
    訴或在一個起訴書內重複追訴，法院均應依刑事訴訟法第30
    3條第2款就重行起訴之同一事實部分諭知不受理之判決，以
    免法院對僅有同一刑罰權之案件，先後為重複之裁判，或更
    使被告遭受二重處罰之危險，此為刑事訴訟法上「一事不再
    理原則」。又所稱「同一案件」包含事實上及法律上同一案
    件，舉凡自然行為事實相同、基本社會事實相同（例如加重
    結果犯、加重條件犯等）、實質上一罪（例如吸收犯、接續
    犯、集合犯、結合犯等）、裁判上一罪（例如想像競合犯等
    ）之案件均屬之，合先說明。
三、經查：
　㈠被告可預見交付金融機構帳戶之存摺、提款卡及密碼予真實
    姓名年籍不詳之他人使用，足供他人作為不法詐取他人款項
    之用，並使詐欺犯罪組織成員得以隱匿真實身分及製造合法
    金錢流向之假象而掩飾、隱匿詐欺犯罪組織實施詐欺犯罪所
    得財物，竟基於縱所提供之帳戶遭作為掩飾詐欺取財不法犯
    罪所得去向及幫助他人詐欺取財亦不違背其本意之不確定故
    意，於民國110年1月9日前某日時許，在不詳地點，以新臺
    幣（下同）7,000元或8,000元之報酬，將其所申設之中國信
    託商業銀行帳號000000000000號帳戶(即本案帳戶)之網路銀
    行帳號及密碼售予某真實姓名年籍不詳之成年人。嗣該人於
    取得本案帳戶後，即與其所屬詐欺集團成員共同意圖為自己
    不法之所有，基於詐欺取財之犯意聯絡，由不詳成年成員以
    附表二「詐欺方式」欄所示手法，分別向洪仁信、趙國揚、
    莊雯君施行詐術，致其等均陷於錯誤，而分別匯款或存款至
    本案帳戶，並均遭提領一空，而涉嫌幫助詐欺取財及幫助一
    般洗錢等罪之犯罪事實（下稱前案），業經臺灣澎湖地方檢
    察署檢察官（下稱澎湖地檢署）於111年3月1日以111年度偵
    緝字第1、2、3號向臺灣澎湖地方法院（下稱澎湖地院）聲
    請簡易判決處刑，並於111年3月8日繫屬澎湖地院，由澎湖
    地院以111年度馬簡字第36號案件審理中，此有澎湖地檢署1
    11年度偵緝字第1、2、3號聲請簡易判決處刑書及臺灣高等
    法院被告前案紀錄表在卷可稽。
　㈡經查，本案被告涉嫌幫助詐欺取財及幫助一般洗錢之事實，
    核與前案提供之涉嫌幫助詐欺取財及幫助洗錢罪之中國信託
    商業銀行帳戶相同，且兩案之被害人受詐騙匯款之時間接近
    ，顯見被告係以一交付相同帳戶之幫助行為，使詐騙集團成
    員得遂行多次詐欺取財犯行，則被害人雖不同，然其屬一行
    為觸犯數罪名之想像競合犯，本案與前案屬裁判上一罪之同
    一案件，則檢察官就被告同一幫助詐欺取財及幫助一般洗錢
    犯行，復向本院提起公訴，並於111年3月16日繫屬於本院，
    此有臺灣新北地方檢察署111年3月16日新北檢錫雨111偵緝1
    58字第1119028209號函上本院收狀戳可憑，按前案聲請簡易
    判決處刑與起訴具同一效力，是本案顯係就已提起公訴之案
    件重行起訴，揆諸前述，爰不經言詞辯論，逕就本案為不受
    理之判決。
據上論斷，應依刑事訴訟法第303條第2款、第307條，判決如主
文。
中    華    民    國   111    年    3     月    28    日
                  刑事第十七庭審判長法  官   陳正偉
                                    法  官   趙悅伶
                                    法  官   黃俊雯 
如不服本判決應於收受送達後20日內向本院提出上訴書狀，並應
敘述具體理由；如未敘述上訴理由者，應於上訴期間屆滿後20日
內向本院補提理由書（均須按他造當事人之人數附繕本）「切勿
逕送上級法院」。
                                     書記官  楊玉寧  
中    華    民    國   111    年    3     月    28    日
附表一：
編號 告訴人 詐欺集團之詐術 匯款時間 匯款金額 （新臺幣/元） 1 曾玫齊 詐稱可參與低風險高報酬之投資，需按指示匯款云云。 110年1月8日16時52分 10000    110年1月8日17時48分 30000    110年1月8日17時53分 19000    110年1月8日19時25分 10000    110年1月8日20時20分 10000    110年1月8日20時58分 10000    110年1月9日14時4分 10000    110年1月9日16時2分 10000    110年1月10日13時40分 40000    110年1月10日13時47分 32000 2 李春玉  詐稱博弈網站需支付手續費云云。 110年1月9日1時48分 20000    110年1月9日18時21分 39000 3 詹心年 詐稱可加入EXAIGET網路平台參與投資云云。 110年1月9日19時36分 10000 4 黃品瑄 詐稱為投資老師「汪世豪」，可按指示匯款參與投資云云。 110年1月9日14時5分 40000                                    5 黃語潔 詐稱可下載「晨星」APP後按指示匯款參與投資博弈獲利云云。 110年1月9日14時43分 50000 6 張造麟 詐稱為「TingXuan」之女子，向被害人稱可藉由參與投資平台新禾科技投資獲利。 110年1月9日17時50分 30000 7 許呤芳 詐稱為網路購物，經被害人按指示匯款後卻未將貨品寄交。 110年1月9日21時22分 10000    110年1月9日21時22分 10000    110年1月9日21時23分 10000           

附表二：　　　
編號 被害人 詐欺時間 詐欺方法 匯(存)款時間 匯款金額 （新臺幣） 一 洪仁信 (提告) 110年1月3日某時許 以自稱「琳Lynn」、「冠武」之人向洪仁信佯稱：可幫忙代操盤投資賺錢獲利云云，使洪仁信陷於錯誤，依指示匯款。 110年1月9日16時15分許 70,000元 二 趙國揚 (提告) 110年1月6日某時許 以投資操盤手之身分向趙國揚佯稱：可幫忙代操盤投資賺錢獲利云云，使趙國揚陷於錯誤，依指示存款。 110年1月8日17時13分許 30,000元     110年1月9日14時21分許 18,000元 三 莊雯君 (提告) 109年12月31日某時許 以LINE暱稱「JHF賺錢網」向莊雯君佯稱：可在恆聚富遊戲平台（https://bai81.hifinet.net）投資獲利云云，使莊雯君陷於錯誤，依指示匯款。 110年1月8日21時51分許（入帳時間為同年1月11日1時48分許） 38,000元